臺灣高等法院刑事判決　　　　　　　　　　　　　九十二年度上易字第三六一八號
　　上　訴　人
　　即　被　告　戊○○○
右上訴人因恐嚇取財案件，不服臺灣桃園地方法院九十二年度易字第九一八號，中華
民國九十二年九月十二日第一審判決（起訴案號：臺灣桃園地方法院檢察署九十二年
度偵字第八六一五號），提起上訴，本院判決如左‥
    主  　文
上訴駁回。
    事  　實
一、戊○○○與姓名年籍不詳之男子，共同意圖為自己不法所有，於民國（下同）九
    十二年五月十二日，先由該男子在不詳地點架設網子，竊得己○○放飛之賽鴿三
    隻，繼由該姓名年籍不詳之人，以行動電話告以如不繳納贖款，即殺害所竊鴿子
    等語，致鴿主己○○心生畏懼，而於同日下午三時二十七分四十六秒及四時九分
    二十六秒，先後匯款新台幣（下同）三千零十二元及二千零二十一元至所指定之
    台北縣土城郵局第0000000帳號之帳戶內，再由該男子於同日下午四時十
    三分許先以電話通知戊○○○，繼至戊○○○經營之香雞排店將提款卡及存摺交
    予戊○○○，由戊○○○於同日下午四時四十五分許，持提款卡存摺，頭戴全罩
    式安全帽一頂、眼戴太陽眼鏡、口戴口罩，至桃園縣大溪郵局將該帳戶內之一萬
    元提出，旋為警當場查獲，並扣得00000000000000000號郵政
    儲金簿一本、提款卡一張、現金新台幣（下同）一萬元。
二、案經己○○訴由彰化縣警察局和美分局移報臺灣桃園地方法院檢察官偵查起訴。
    理　　由
一、訊據上訴人即被告戊○○○固承認於九十二年四月底至同年五月十二日查獲止，
    持上開提款卡至桃園縣大溪郵局提款四次，最後一次領得一萬元，惟矢口否認有
    何恐嚇取財之犯行，辯稱：係一偶爾前來買香雞排之姓名年籍不詳男子，以伊每
    提一萬元即可獲五百元之代價，委伊提款，每次都是該姓名年籍不詳之男子至伊
    所經營之香雞排店內請伊提款，伊不知所領取者係贖款，且不知0000000
    000號電話係何人使用，亦不知為何其家用電話會與0000000000號
    有通話云云。經查：
（一）被告經營之香雞排店，距桃園大溪郵局提款機僅三百五十公尺，業經檢察官飭
      警於九十二年五月二十七日至現場勘察，制有報告及地圖在卷可稽（見偵查卷
      第一一七頁至第一二○頁），則該委託領款之男子，既已置身郵局提款機附近
      ，且依被告所述該委託男子與之非親非故，四肢正常，復非智能有異之人，自
      行領款並無難處，卻委由被告代提款項，此凡具有通常辨別事理能力之人（被
      告自承曾念至高商），對於帳戶內款項是否正當，當有所疑，況被告係經營香
      雞排店，依社會一般經驗判斷，圖冀非分之利，於客觀上，是可想見。參以被
      告於九十二年五月十二日下午至大溪郵局提款為警查獲時之裝束係頭戴全罩式
      安全帽、眼戴太陽眼鏡、口戴口罩，並有郵局錄影存證之照片、及全罩式安全
      帽二頂、太陽眼鏡一副扣案可佐（見偵查第二十二頁、第三十一頁），明顯不
      願讓其容貌為提款機之監視設備所拍攝，此舉掩裝提款可見其心虛，益徵被告
      明知所提款項來源非屬正當，昭然若揭。
（二）告訴人己○○因三隻鴿子為人於九十二年五月十二日早上所竊，再遭不詳男子
      於同日下午三時四分許，以行動電話電恐嚇如不繳納贖款，即殺害所有鴿子，
      遂依言將款項於同日下午三時二十七分四十六秒及四時九分二十六秒匯入所指
      定之台北縣土城郵局第0000000帳號之帳戶內，業據告訴人己○○於警
      訊時供述甚詳，並有匯款單正本二張可稽。而該歹徒用以恐嚇告訴人己○○之
      行動電話號碼為0000000000號，被告之家用電話號碼依被告所陳係
      （０三）0000000號，經調閱該前開行動電話之通聯紀錄顯示，恐嚇告
      訴人己○○之行動電話於九十二年五月十二日下午三時四分許及同日下午三時
      五十五分許二次發話予被害人己○○，歷十八分鐘後（依前引匯款單所載即為
      被害人己○○將款項匯入指定帳戶之時段），先在同日下午四時十三分許，發
      話予被告，之後連續於同日下午四時五十三分、六時十一分許發話予被告，是
      顯然以前開行動電話恐嚇告訴人己○○脅迫其匯款之人，與十八分鐘後發話予
      被告之人及至被告經營香雞排店交付存摺提款卡之人，若非同一人亦必屬同夥
      ，且由此尚可推知，該男子前往被告香雞排店委託其提款前會先以電話聯繫，
      再據被告係於同日下午四時四十五分許至大溪郵局提款一情，另可推斷，歹徒
      在計算被告提款所須時間後會再度來電，目的無非在確認被告是否已提領得款
      項，因此該歹徒顯然不是隨機前來委託被告取款，而係精密的計算被害人匯款
      及被告提款所須時間後，以電話掌控整個取財過程。
（三）再者，依前引行動電話之通聯紀錄所載，該行動電話自九十一年十二月十五日
      起至九十二年四月二十七日止，每月均與被告之家用電話有通話記錄，其中又
      以三、四月分最為頻繁，平均該二月每月均多達三十次以上之通話紀錄，因此
      被告之家用電話號碼既為前揭行動電話使用者所知悉，通話次數又不在少數，
      若謂被告與之毫無關係，熟能置信？且由該二具電話頻繁之通聯紀錄，亦可推
      認被告與之關係非比尋常，其竟辯稱不知0000000000號電話係何人
      使用，亦不知為何其家用電話會與0000000000號有通話紀錄云云，
      顯然刻意隱瞞實情，而基於人性驅吉避凶之本性，其與該通話之人間，若無涉
      及不法，要可坦然地向檢警單位提供通話者係何人，以洗清自己罪嫌，其竟捨
      此不為，空言不識與之通話之人，適足認被告與該名通話人間，確涉有不法犯
      行。
（四）綜上所述，被告明知所提款項來源不正，交付提款卡委其提款之人亦均會先以
      電話告以提款時間，事後再以電話確認是否已得款，堪認被告與該行動電話使
      用者間，非僅止於單純受託提領款項，衡情當係為該恐嚇取財不法集團成員之
      一，職司接受同夥共犯之通知以提領款項之工作，其犯行事證明確，應堪認定
      ，依法應予論科。核被告戊○○○所為係犯刑法第三百四十六條第一項之恐嚇
      取財罪。其與事實欄所述之不詳男子有犯意聯絡，行為分擔，為共同正犯。
二、另公訴意旨略以：九十一年十一月六日尚有庚○○、乙○○、甲○○、丁○○、
    丙○○等人，同因鴿子被竊，遭人勒取贖金，該歹徒指示贖金存入之郵局帳戶與
    前述在九十二年五月十二日遭人恐嚇之被害人己○○，依指示將金錢存入之郵局
    帳戶係同一帳戶，遂認庚○○等人與己○○係遭同一夥人恐嚇，而恐嚇己○○者
    所用之行動電話與被告家用電話復有通聯紀錄，從而認庚○○等人遭恐嚇取財，
    被告亦同有參與。惟按犯罪事實，應依證據認定之，無證據不得推定其犯罪事實
    ，刑事訴訟法第一百五十四條第二項，定有明文。經查，庚○○、乙○○、甲○○、丁○○、丙○○等人，因鴿子被竊，遭人勒取贖金，該歹徒指示贖金存入之
    郵局帳戶與前述在九十二年五月十二日遭人恐嚇之被害人己○○，其依指示將金
    錢存入之郵局帳戶係同一帳戶，此有各該人等之郵局匯款單可稽，固可基此認係
    屬同一夥人所為，然該犯罪集團以電話恐嚇庚○○等人交付財物係發生在九十一
    年十一月六日，所交付之財物於匯入同日即遭人提領，有交易明細可稽，而該恐
    嚇集團所使用之行動電話與被告之家用電話互有聯繫，依前引通聯紀錄僅能溯及
    至九十一年十二月五日，並無法證明被告早在九十一年十一月六日或之前即與該
    集團有所聯繫，亦無證據證明渠等所匯款項係被告所提領，且被告亦有可能在該
    集團向庚○○人等恐嚇取得財物後，始加入該集團，而非原始成員，此外復查無
    其他證據證明被告就該集團對於庚○○等人恐嚇取財之犯行，有犯意聯絡，行為
    分擔，是此部分，自屬不能證明被告犯罪。
三、原審認被告罪證明確，適用刑法第三百四十六條第一項、第二十八條，罰金罰鍰
    提高標準條例第一條前段之規定。並審酌被告犯罪之動機、目的、手段及其品性
    、生活狀況、智識程度、犯罪所生之損害、犯罪後矢口否認，未曾反悔等一切情
    狀，量處有期徒刑拾月。扣案之00000000000000000號郵政儲
    金薄壹本、提款卡壹張係與被告共同犯罪之不詳姓名男子所有，並供犯罪所用之
    物，依法應予宣告沒收。另扣案之新台幣一萬元，因告訴人己○○遭恐嚇所匯款
    項係五千零三十三元，是該數額之款項，係被告與共犯因犯罪所得之物，應依法
    宣告沒收，所餘四千九百六十七元則非被告及共同犯罪所得之物，自無從沒收。
    扣案之全罩式安全帽、黑色外套，核非被告供犯恐嚇取財所用之物，亦無庸宣告
    沒收。另說明被告另涉恐嚇取財部分（即理由二部分），因不能證明其犯罪，惟
    公訴人認此部分與前開起訴，並經本院論罪科刑部分，有連續犯裁判上一罪之關
    係，而不另為無罪之諭知。經核其認事用法均無不合，量刑亦稱妥適。被告上訴
    仍執前詞指摘原判決不當，為無理由，應予駁回。
據上論斷，應依刑事訴訟法第三百六十八條，判決如主文。
本案經檢察官劉斐玲到庭執行職務。
中　　　華　　　民　　　國　　九十三　　年　　　一　　　月　　 十九 　　日
                              臺灣高等法院刑事第十五庭
                                  審判長法  官  房　阿　生
                                        法  官  雷　元　結
　　　　　　　　　　　　　　　　　　　　法　官　蔡　光　治
右正本證明與原本無異。
不得上訴。
                                        書記官　王　才　生
中　　　華　　　民　　　國　　九十三　　年　　　一　　　月　　 二十 　　日
附錄：本案論罪科刑法條全文
刑法第三百四十六條：
意圖為自己或第三人不法之所有，以恐嚇使人將本人或第三人之物交付者，處六月以
上五年以下有期徒刑，得併科一千元以下罰金。
以前項方法得財產上不法之利益，或使第三人得之者，亦同。
前二項之未遂犯罰之。
